臺灣高雄地方法院刑事判決　　　　　　　　　　　　　　九十一年度自字第六七號
　　自　訴　人　丙○○○
　　自訴代理人　洪文佐律師
　　被　　　告　甲○○○
　　　　　　　　乙○○○
　　右二人共同
　　選任辯護人　邱江隆律師
右列被告因遺棄案件，經自訴人提起自訴，本院判決如左：
    主  文
甲○○○、乙○○○均無罪。
    理  由
一、自訴意旨詳如附件自訴狀。
二、按犯罪事實應依証據認定之，無証據不得推定其犯罪事實，又不能証明被告犯罪
    者，應諭知無罪之判決，刑事訴訟法第一百五十四條、第三百零一條第一項分別
    定有明文。
三、訊據被告堅決否認有何遺棄之犯行，被告甲○○○辯稱：我們並沒有遺棄自訴人
    的行為，她到我們的住處來，我們還是會養她。被告乙○○○辯稱：我也沒有遺
    棄自訴人等語。經查：
  (一)按刑法第二百九十五條之遺棄罪，仍以被遺棄之直系血親尊親屬，係無自救力之
    人為必要（最高法院二十六年上字第二九一九號判例參照）。又刑法第二百九十
    四條第一項後段之遺棄罪，以負有扶助、養育或保護義務者，對於無自救力之人
    ，不為其生存所必要之扶助、養育或保護為要件。所謂「生存所必要之扶助、養
    育或保護」，係指義務人不履行其義務，於無自救力人之生存有危險者而言。是
    本院二十九年上字第三七七七號判例所稱：「若負有此項義務之人，不盡其義務
    ，而事實上尚有他人為之養育或保護，對於該無自救力人之生命，並不發生危險
    者，即難成立該條之罪」，應以於該義務人不履行其義務之際，業已另有其他義
    務人為之扶助、養育或保護者為限；否則該義務人一旦不履行其義務，對於無自
    救力人之生存自有危險，仍無解於該罪責（最高法院八十七年台上字第二三九五
    號判例參照）。
  (二)證人及自訴人之二兒子梁順能於本院審理中證稱：「（你有無扶養你母親？）有
    ，但自訴人沒有與我住在一起，是跟我大哥梁順正住在一起」，並於辯護人洪律
    師詰問之時陳稱：「（自訴人在洗碗時，有無別人幫忙洗？）我未婚妻以前有時
    會幫我母親洗碗，因我母親現在不能洗了，就完全由我未婚妻洗」，且自訴人於
    本院審理中亦自承：「（你現在有每月領老農津貼？）有，每月可以領三千元」
    （見本院九十一年三月二十七日審判筆錄），可見自訴人每月領有老農津貼，且
    原有幫人洗碗，亦應有收入存款，又其現係與大兒子梁順鄭同住，又有二兒子梁
    順能予扶養，顯見自訴人並非無自救力之人，縱令被告不履行其義務，對於自訴
    人之生存仍非有危險，揆諸上開最高法院判例意旨，被告二人之行為，尚與刑法
    遺棄罪之構成要件不符。此外，復查無其他積極證據足認被告有遺棄罪，其犯罪
    尚屬不能證明，揆諸首開法條意旨，自應為其無罪判決之諭知。
據上論斷，應依刑事訴訟法第三百零一條第一項，判決如主文。
中      華      民      國    九十一    年      四      月     十七     日
                                  臺灣高雄地方法院刑事第七庭
                                              法  官   陳信伍
右正本證明與原本無異。
如不服本判決，應於判決送達後十日內，向本院提出上訴狀。
                 書記官   林秀珍
中      華      民      國    九十一    年      四      月     十七     日
